臺灣高等法院刑事判決　　　　　　　 94年度交上易字第148號
上　訴　人
即　被　告　丙○○
選任辯護人　劉明鏡律師
上列上訴人即被告因過失傷害案件，不服臺灣臺北地方法院93年
度交易字第287號，中華民國94年5月19日第一審判決（起訴案號
：臺灣臺北地方法院檢察署93年度偵字第9298號），提起上訴，
本院判決如下：
    主  文
原判決撤銷。
丙○○因過失傷害人致重傷，處有期徒刑陸月，如易科罰金以參
佰元折算壹日。
    事  實
一、丙○○明知其普通小型車駕駛執照因酒駕業於民國92年4 月
    10日起至95年4月9日止經主管機關吊銷，竟因其父親住院醫
    療，其母親長時間隨侍照料缺乏休息，其仍於93年2月9日晚
    間9時10分許，無照駕駛車牌號碼DU-3668號自用小客車，沿
    台北市○○○路○段由東往西方向行駛，擬上新生北路高架
    橋，前去其姊姊家中，搭載其姊姊前去醫院與其母親換班，
    俟其行經長安東路2段與吉林路設有燈光號誌管制車輛行進
    之交岔路口時，本應注意車輛行駛至交岔路口時，應遵守燈
    光號誌之指示，車輛面對圓形紅燈時禁止通行，不得超越停
    止線或進入路口，且應注意車前狀況，隨時採取必要之安全
    措施，而依當時情形為天候晴，夜間有照明光線，市區○○
    道路○路面乾燥、無缺陷、無障礙物，視距良好且號誌正常
    ，並無不能注意之情事，其竟疏未注意交通號誌已轉成紅燈
    ，猶貿然闖越紅燈駕車駛入交岔路口，適丁○○騎乘車牌號
    碼LS7-821號重型機車，沿吉林路由北往南方向行駛至該交
    岔路口處時，因信任綠燈信號指示而右轉至長安東路，突見
    丙○○所駕駛前揭自小客車闖越紅燈自伊左前側衝出而閃避
    不及，伊所騎乘機車之左後側車身與丙○○所駕駛自小客車
    靠近右前車門至右後車門之車身發生碰撞，致丁○○人車倒
    地，因而受有頭部外傷併蜘蛛網膜下腔出血、硬腦膜下出血
    、腦水腫、呼吸衰竭及頭部術後合併植物人狀態，須長期依
    賴呼吸器等重大難治之重傷害。丙○○於肇事後偵查犯罪機
    關尚未發覺前，主動向據報到場處理之警員坦承肇事，自首
    犯罪而願接受裁判。
二、案經被害人丁○○之配偶乙○○訴由台北市政府警察局中山
    分局報告台灣台北地方法院檢察署檢察官偵查起訴。
    理  由
一、訊據上訴人即被告丙○○固不否認因其父親住院醫療，其母
    親長時間隨侍照料缺乏休息，其擬前去其姊姊家中，搭載其
    姊姊前去醫院與其母親換班，乃於上揭時、地經吊照後仍違
    規駕車行經前述肇事地點時與被害人丁○○所騎乘之機車發
    生擦撞，致被害人受有頭部外傷併蜘蛛網膜下腔出血、硬腦
    膜下出血、腦水腫、呼吸衰竭及頭部術後合併植物人狀態，
    須長期依賴呼吸器等傷害，惟矢口否認有何過失傷害致重傷
    犯行，並辯稱：當時其行進方向是綠燈，肇事路口的車流量
    沒有很多，是被害人闖紅燈右轉，其於與被害人擦撞後，其
    後方有ㄧ部義交計程車通過，見狀曾下車協助救援，足見其
    並無闖紅燈，另查證人甲○○前後證言並不ㄧ致，彼於第一
    次接受制作談話筆錄時，乃指稱被害人闖紅燈，之後歷次訊
    問，卻隨即改稱是被告闖紅燈，是除彼第一次談話筆錄內容
    與事實相符外，其餘之內容均不足採云云。
二、經查：
  （一）被告於上揭時、地無照駕車行至前揭肇事地點，與被害
        人所騎乘機車發生碰撞，致被害人人車倒地，因而受有
        頭部外傷併蜘蛛網膜下腔出血、硬腦膜下出血、腦水腫
        、呼吸衰竭及頭部術後合併植物人狀態，須長期依賴呼
        吸器等傷害之事實，業據被告於警詢、偵查及原審、本
        院訊問及審理時均供承不諱，復有台北市○○○○○道
        路交通事故現場圖、交通事故談話紀錄表、道路交通事
        故調查報告表、道路交通事故補充資料表、現場照片8
        幀（見偵(一)卷第26至29頁、第31至39頁、原審卷第105
        至107頁、本院卷第19頁至第22頁、第50頁至第53頁）
        、國立台灣大學醫學院附設醫院（下稱台大醫院）、永
        和振興醫院、台北榮民總醫院、板橋國泰醫院診斷證明
        書、台大醫院93年10月28日（93）校附醫秘字第930021
        19 77號函暨所附病歷資料、勘驗現場筆錄各乙份（見
        偵(一)卷第51至55頁、原審卷第50至56頁）、現場照片及
        履勘照片各8幀（見偵(一)卷第26至29頁、第59、60頁）
        附卷可稽，而上開書證，雖係被告以外之人於審判外之
        書面陳述，惟經被告於原審及本院審理時對前開書面證
        據表示無聲明異議，本院審酌前開書面陳述，自外部觀
        之，係警員或診斷醫師基於專業知識製成，具有相當之
        中立性，是其作成過程並無不適當之情形，依刑事訴訟
        法第159條之5規定，均具有證據能力，又前開照片係檢
        察官或到場處理之警員，依機械之方式所留存之現場影
        像，並非供述證據，無傳聞法則適用，亦具有證據能力
        ，從而，被告此部分供述與事實相符，已堪認定。
  （二）被告雖迭次辯稱其行車方向為綠燈，並無闖紅燈之過失
        行為云云。惟查，證人甲○○於警詢時證稱：本件車禍
        發生當時，我在吉林路口等紅燈，待紅燈變成綠燈後，
        被害人所騎乘的機車才從我的左後方過來，沿吉林路右
        轉往長安東路方向行駛，因為我前方有建築物擋住，所
        以車禍時我只聽到聲音，並沒有看見撞擊情況等語（見
        偵(二)卷第12頁背面），復於偵查中結證稱：車禍發生當
        時，我在吉林路口等紅燈，號誌剛變成綠燈，我已經開
        始起步，被害人騎機車從我後方過來，大約2、3秒，就
        聽到撞擊聲，我確定起步時是綠燈，被害人才從後方過
        來，交通事故談話紀錄表上記載我說被害人是紅燈右轉
        ，不是這樣的，被害人的燈號應該是綠燈等語（見偵(一)
        卷第47頁），嗣於原審審理中經檢辯交互詰問，亦具結
        證稱：當時我騎機車在吉林路口等紅燈，在紅燈變綠燈
        的時候，我剛好起步，被害人在號誌轉換為綠燈後，約
        2 、3秒騎車從我身邊經過，她到達路口右轉後又隔了2
        、3秒我才聽到撞擊聲，前後加起來她在紅燈變綠燈後
        約6秒才發生碰撞，當時吉林路上跟我一起等紅燈的車
        子有2、3部，被害人沒有停下來，因為她到時已經變成
        綠燈，長安東路剛變紅燈時，有幾部車還在通過路口，
        車速沒有特別快，我等紅燈的位置是在距離吉林路、長
        安路口大約2、30公尺處的斑馬線前等語（見原審94年4
        月28日審判筆錄第3至6頁）。繼之於本院審理時到庭具
        結後由選任辯護人對彼進行詰問，彼先後證稱：（辯護
        人問：在九十三年二月九日晚上九時十分左右在長安東
        路與吉林路口有發生自小客車及機車擦撞，你有親眼看
        到嗎？）撞擊時我沒有看到，只聽見聲音。（辯護人問
        ：你聽到聲音時，你車在何地？）我當時沿吉林路北往
        南要右轉長安東路，燈號由紅燈轉為綠燈，當時我車子
        要起步時，有聽到撞擊聲。（辯護人問：你所說的要起
        步與撞擊聲，是起步時聽到，還是未起步就聽到的？）
        我已經起步二、三秒就聽到。（辯護人問：你車子當時
        等紅燈時，你車子停在何地？）原審卷Ｐ３９最上方的
        行人穿越斑馬線，不是相片中間機車停等區。（辯護人
        問：你停車的位置到長安東路口，大約距離有多遠？）
    　　十到十五公尺左右。（辯護人問：你是否記得你在現場
        警察問你，你說該部機車開得很快？）我沒有說機車開
        得很快，我是說我當時在等紅綠燈，機車從後面過來，
        遇到綠燈，所以直接從我後面往前面開。（辯護人問：
        你是否記得你在該地等紅燈等多久，就發現肇事機車過
        來？）等約一分鐘左右，時間不是很長。（辯護人問：
        你在警察局稱機車過去二、三秒後就聽到撞擊聲，有何
        意見？）我當時沒有這麼說，我是說大概三秒，我是說
        我起步二、三秒後才聽到撞擊聲。（辯護人問：從你綠
        燈起步到聽到撞擊聲到底有幾秒？）我不能確定是幾秒
        ，大約起步二、三步就很快聽到撞擊聲。（辯護人問：
      　你起步車速多少？）就是起步速度，沒有很快。（本院
        卷第44頁至第46頁）嗣於本院審理時由檢察官進行詰問
        ，彼證稱：（檢察官問：機車騎士（經查即被害人）是
        何時通過路？）他是在綠燈時通過路口，是我要起步時
        ，他從我左後方超前，他車子騎過來時，剛好由紅燈變
        綠燈，等一秒鐘後就往前開。（檢察官問：你是否在原
        審九十四年四月二十八日陳稱是吉林路口的燈號轉為綠
        燈二、三秒後，被害人才騎過去的？）是一、二秒或二
        、三秒的時間沒錯。（檢察問：你看到綠燈時，你的車
        子就已經起步，還是有等一下？）我看到綠燈時，就起
        步了，我車子前面有一、二部機車在等紅燈，還有幾部
        汽車，當時車子不是很多。（檢察官問：你起步以後，
        被害人的機車就從你後方過來？）當時我還沒有起步，
        當時已經由紅燈變綠燈了，他要右轉，我們前面還有車
        子在等，被害人車速不會很快，因為前面還有車子，但
        被害人一轉過去我就聽到「碰」一聲。（檢察官問：你
        是否能確定被害人車子經過你之後，經過多久聽到「碰
        」一聲？）我沒有辦法確定，但是很快就聽到了，我沒
        有看到，但有聽到撞擊聲。（檢察官問：你確定你停車
        的地方有紅綠燈？）我停車的地方沒有，但我前面三十
        、四十公尺左右有紅綠燈，是在我正前面，我有看到。
        （本院卷第47頁至第48頁）。茲查證人甲○○於警詢、
        偵查時之證述，屬被告以外之人於審判外之言詞陳述，
        性質上均屬傳聞證據，原則上不具證據能力，惟彼於原
        審94年4月28日審理時及本院審理時，經合法具結，並
        先後經與被告對質詰問，彼前開於警詢、偵查時所為之
        證述，與彼於法院證述相符且無顯不可信之情況而得為
        證據，至為顯然。另衡情證人甲○○與被告及被害人素
        不相識亦無怨隙，當不至有偏袒被害人或構詞誣陷被告
        之必要，加以其前開警詢、偵查及原審、本院審理中對
        於被害人行車方向號誌之歷次證述內容均前後一致、互
        核相符，故其所為之證述應為可採，是以本件車禍發生
        當時，被害人係綠燈後騎乘機車自吉林路由北往南方向
        行駛至交岔路口內，與被告駕駛之車輛發生碰撞，堪以
        認定。
  （三）觀之卷附之93年2月9日交通事故談話紀錄表二雖記載甲○○陳稱：被害人騎乘車牌號碼LS7-821號重型機車，
        沿吉林路由北往南方向行駛第ㄧ快車道紅燈右轉要往長
        安東路云云。但按刑事訴訟法第159條第1項規定：被告
        以外之人於審判外之言詞或書面陳述，除法律有規定者
        外，不得作為證據。因該交通事故談話紀錄表之記載，
        乃屬於審判外之陳述，依法並無證據能力。且查證人甲○○於本院審理時具結後為以下證詞：（辯護人問：你
        在現場警察問你，你說機車是紅燈右轉？）我沒有說該
        機車是紅燈右轉。（辯護人問：你在筆錄中稱，被害人
        是紅燈右轉？（偵字9298卷談話筆錄第三行）因為我當
        時沒有戴老花眼鏡，看不清楚筆錄寫什麼等語。經查證
        人甲○○係30年5月21日出生之人，此有彼之年籍資料
        在卷足憑，因彼於制作該筆錄時已屬年逾六十歲之人，
        視力老花當可想像；另揆之前開交通事故談話紀錄表之
        記載，筆跡相當潦草，辨識不易，且字體細小，各字體
        間幾無空隙，依證人甲○○之視力狀況，實難苛求看清
        楚該筆錄所記載之內容，因此證人甲○○所稱因彼視力
        老花，沒看清楚該筆錄寫什麼等語，應堪採信。且查經
        本院復訊以（這筆錄是吳明有警員問你的嗎？（提示該
        談話筆錄），彼答稱：我按照我剛剛講的告訴警員，我
        並沒有按筆錄所寫的這麼講，當時警察在警車上做筆錄
        的，我是按照我剛剛講的，我並沒有說機車闖紅燈右轉
        也沒有說機車快速經過，當時警察也沒有劃圖，我當時
        沒有戴老花眼鏡，我是說紅燈過後，機車就往前開等語
        。（本院卷第49頁）綜此，上開交通事故談話紀錄表之
        記載，並無證據能力，且證據證明力亦堪足疑，本院爰
        不採為本件認定判斷之基礎。
　（四）又依卷附台北市交通管制工程處93年8月9日北市交工控
        字第09332735200號函所載（見原審卷第16頁），肇事
        路口（即長安東路、吉林路口）與「長安東路、新生北
        路口」併為六岔路口，交通號誌採簡單二時相運作，第
        一時相為長安東路東西向通行，第二時相為新生北路暨
        吉林路南北向通行，吉林路右轉車輛僅能行駛至新生北
        路右側，每時相均內含黃燈3秒及全紅清道時間2秒，依
        此，被告所行駛之長安東路由東往西方向與被害人所行
        駛之吉林路由北往南方向，除二時相號誌均為全紅之情
        形外，被告與被害人行車方向所應遵循之號誌並不相同
        ，並無號誌全為綠燈或黃燈之情形。被告雖矢口否認其
        駕車有何違規闖紅燈之情事；然由證人甲○○前開就被
        害人行車方向號誌歷次之證述並無歧異，均稱：彼看到
        前方路口燈號轉為綠燈才起步，此時被害人所騎之機車
        才由彼左後方超越前行云云不移；且查前開肇事路口之
        交通管制時制，於與本案肇事時間同ㄧ時間即晚上九時
        許，周期為ㄧ百八十秒，此有台北市交通處管制工程處
        所檢送之交通管制時制表足憑（原審卷第18頁），而證
        人甲○○於本院審理時經辯護人詰問時，彼結證稱：當
        時在該地等紅燈約一分鐘左右云云（本院卷第47頁），
        應可認係於該路口亮紅燈過後些會兒，彼所騎之機車方
        駛至該地暫時停車，此亦不違反該地交通管制時制，難
        認有何不實之處。又觀之證人甲○○於本院明確指稱：
        彼當時原係於吉林路接近長安東路路口前ㄧ路口遇紅燈
        停車（即原審卷第39頁上方照片上以紅筆圈註點靠慢車
        道路邊部分），該路口距吉林路與長安東路交叉路口約
        有十至十五公尺，彼並非停在吉林路與長安東路之路口
        云云（本院卷第45頁）。且查證人甲○○並稱：當時彼
        停車地點前方至吉林路與長安東路交叉路口停止線，只
        有一、二部機車數部汽車在等紅燈云云（本院卷第47頁
        ）。即此，茍被害人及證人均有闖紅燈之情形，何以證
        人會在吉林路接近與長安東路交叉路口前ㄧ個路口停車
        等紅燈約一分鐘？且查證人甲○○亦證稱：當時彼是看
        到前方約三、四十公尺遠之路口（經查即吉林路與長安
        東路交叉路口）綠燈亮起才起步前進云云（本院卷第47
        頁）。復參以證人甲○○另稱：彼起步後，被害人才從
        彼左後方超越前行云云，有如前述，則因證人甲○○遵
        照燈號管制，同理被害人亦不可能闖紅燈，至為明確。
        另查依照證人甲○○上開說明亦可知，被害人騎車自證
        人甲○○身旁經過至到達肇事路口時，伊行車方向之吉
        林路號誌已由紅燈轉成綠燈約2、3秒，待伊右轉與被告
        發生碰撞時，約又相隔2、3秒，故自吉林路號誌由紅燈
        轉成綠燈至本件車禍發生，其間約相隔5、6秒，而依卷
        附現場圖所示（見原審卷第105頁），自長安東路停止
        線至被告車輛肇事後停放處約44公尺，扣除撞擊點距停
        車處約8、9公尺（見偵(一)卷第59頁背面），則自長安東
        路停止線至撞擊點約36公尺，加以被告自陳當時車速約
        每小時30至40公里，如以每小時30公里計算，則被告自
        吉林路號誌由紅燈轉成綠燈至本件車禍發生時止之5、6
        秒期間至少已可行駛41公尺，依此回推於吉林路號誌轉
        成綠燈時，被告應仍未通過長安東路停止線，故被告所
        辯其通過停止線時尚未轉為紅燈云云，核與事實不符。
        再查，本件肇事地點位於吉林路由北往南右轉長安東路
        後，斑馬線前方，緊靠路中央三角型分隔島附近，距離
        同向路邊約有9.2公尺，此有卷附交通事故現場圖足憑
        （第9298號偵查卷第31頁、原審卷第105頁）。機車騎
        士闖紅燈違規右轉，雖迭有所聞，但因違規事證明確，
        較容易取締，因此動輒可見警察埋伏於較易發生機車違
        規右轉之路口不遠處，待見騎士違規右轉後，即趨前攔
        停告發，又查機車違規右轉即容易與交叉方向之行車發
        生碰撞，然機車騎士因此便因應之道，即不會於路口逕
        自違規右轉，而於路口稍加減速並暫停於路側左顧交叉
        方向之來車，右盼是否警察埋伏，於發現交叉方向左側
        並無來車及右側路旁並無警察埋伏時，方緊沿路邊違規
        右轉，即此假如被害人違規右轉，縱因此與被告所駕駛
        之汽車發生擦撞，雙方碰撞地點理應較靠近右側路邊，
        斷不會如本案竟位於馬路左側緊靠路中央三角型分隔島
        附近，足見被害人於前開時、地，騎車沿吉林路由北往
        南行駛，於行經證人甲○○之後方時，適見前方路口（
        即吉林路、長安東路路口）綠燈亮起，即繼續前行，並
        於行經長安東路口之際，因信任燈號指示，即貿然向右
        轉入長安東路，並駛入接近道路中央之三角型分隔島附
        近之車道，孰料伊左前方適有由長安東路由東往西行駛
        之被告車輛，違規闖越紅燈行駛而來，終因閃避不及，
        乃於距長安東路、吉林路口17.1公尺之長安東路上之前
        開道路中央之三角型分隔島附近，伊所騎之機車之左後
        側車身與被告所駕駛自小客車靠近右前車門至右後車門
        之車身發生碰撞，應無疑義。足見被告與被害人發生碰
        撞時，長安東路號誌應已轉成紅燈，惟被告仍未遵守紅
        燈指示貿然穿越路口，致撞及被害人之機車，是被告自
        有闖紅燈之過失，佐以被告於原審94年4月28日審理時
        自承其行經肇事路口時，可以注意到右側吉林路方向的
        狀況等語（見原審卷第127頁反面），顯見被告能注意
        前方由吉林路方向駛來之被害人機車，竟疏未注意，致
        與被害人機車發生碰撞，其應有未注意車前狀況之過失
        甚為明確。
　（五）選任辯護人雖陳稱：被告行經上開路口之當時，同向後
        方有ㄧ部義交計程車行經該地，巧見本件車禍發生，曾
        下車協助救援，足見被告並無闖越紅燈之情形云云，並
        聲請本院傳訊該義交計程車司機到庭作證。然查因被告
        及辯護人並無法提出任何有關該義交計程車司機之相關
        資料供本院參考，於人海茫茫之情形下，且事發迄今已
        隔多時，本院自無法傳訊或查證。另查辯護人所稱：當
        時與被告車輛同向之後方有一義交計程車行經該地云云
        ，縱所述屬實，因該義交計程車亦可能違規闖越紅燈，
        因此即不能以被告同向後方仍有車輛行駛經過，遽而推
        論被告並無本件違規闖越紅燈之情事，附此敘明。
  （六）按刑法第10條第4項第6款所謂其他於身體或健康有重大
        不治或難治之傷害，係指除去同項第1款至第5款之傷害
        ，而於身體或健康傷害重大，且不能治療或難於治療者
        而言，且其傷害，並不以須達於毀敗程度為必要，此與
        同條第1款至第5款之傷害，法文規定須達於毀敗之程度
        不同（最高法院88年度台上字第6555號裁判要旨參照）
        。準此，本件被害人發生車禍時，人車倒地並受有頭部
        外傷併蜘蛛網膜下腔出血、硬腦膜下出血、腦水腫及呼
        吸衰竭等傷害，經送台大醫院進行顱骨成形術及腦室腹
        腔引流術，因中樞神經系統機能極度受損須長期臥床，
        依賴呼吸器維持生命，終身不能從事任何工作，目前意
        識呆滯，無法言語、四肢癱瘓，有氣切、呼吸器及鼻胃
        管之使用，日常生活均需他人照顧，並領有植物人重度
        殘障手冊，臨床診斷為「頭部外傷術後，合併植物人狀
        態及呼吸器依賴」，已達心神喪失之程度，無正確處理
        任何事務之能力，經法院宣告為禁治產人，此有上開診
        斷證明書及台灣板橋地方法院93年度禁字第136號民事
        裁定、最近照片附卷可憑（見原審卷第119頁、本院卷
        第30 頁至第32頁），足見被害人因車禍頭部受傷所導
        致之中樞神經系統機能極度受損，已導致其意識呆滯、
        無法言語、四肢癱瘓，合併植物人狀態，且須長期依賴
        呼吸器維持生命，應認對被害人之身體、健康造成難以
        治療之重大傷害，已達重傷害之程度。
  （七）次按汽車行駛至交岔路口，其行進、轉彎，應遵守燈光
  　　　號誌之指示；車輛面對圓形紅燈表示禁止通行，不得超
        越停止線或進入路口；汽車行駛時，駕駛人應注意車前
        狀況，隨時採取必要之安全措施，道路交通安全規則第
        102條第1項第1款、第94條第3項及道路交通標誌標線號
        誌設置規則第206條第5款第1 目分別定有明文，被告駕
        車自應遵守上開規定。本件依卷附道路交通事故調查報
        告表各欄項目明細所載，當時情況天候晴，夜間有照明
        光線，市區○○道路○路面乾燥、無缺陷、無障礙物，
        視距良好且號誌正常，並無不能注意之情事，被告駕車
        行經肇事路口遇紅燈時，本應依燈光號誌之指示，在路
        口前停車，不得超越停止線或進入路口，惟依前開說明
        ，被告行經肇事路口處時猶貿然闖越紅燈且未注意車前
        狀況，致與被害人騎乘之機車發生碰撞，其顯有未遵守
        道路交通安全規則之過失至明，又原審依被告聲請送請
        台北市車輛行車事故鑑定委員會鑑定之結果，亦認被告
        有涉嫌違反號誌管制之過失，有該會94年1月11日北鑑
        審字第09330450400號鑑定意見書乙份在卷可參（原審
        卷第78頁）。是被告之過失行為與被害人所受傷害間，
        具有相當因果關係，應堪認定。
　（八）綜上所述，本件車禍發生時，被害人行駛之吉林路號誌
        應為綠燈，此時被告行駛之長安東路號誌已轉成紅燈；
        惟被告因其父親住院醫療，其母親長時間隨侍照料缺乏
        休息，其急於前去其姊姊家中，搭載其姊姊前去醫院與
        其母親換班，竟未遵守紅燈指示逕行穿越路口，且疏未
        注意車前狀況，致與被害人騎乘之機車發生碰撞因而肇
        事。是被告自有闖紅燈及疏未注意車前狀況之過失，已
        足認定，被告辯稱其行駛之長安東路號誌為綠燈，其無
        闖紅燈之過失云云，並無證據可資佐證，為本院所不採
        。從而，本件事證明確，被告過失傷害致重傷之犯行足
        堪認定，應予依法論科。公訴意旨雖認被告尚有超速之
        過失云云；惟為被告所否認，且此部分事實卷內並無積
        極證據足資佐證，自屬不能證明，併予敘明。至被告聲
        請重新履勘現場ㄧ節，因本件事發後檢察官已於偵查中
        至現場履勘，並製有勘驗筆錄暨現場照片8幀存卷可參
        （見偵(一)卷第59、60頁），原審復函請台北市政府警察
        局中山分局交通分隊警員吳明有於事發後至肇事路口重
        新繪製現場圖，並拍攝路況照片5幀附卷可佐（見原審
        卷第9至12頁）。又證人吳明有、乙○○（即被告人之
        配偶），均非現場目擊證人，而被告有闖紅燈、疏未注
        意車前狀況之過失行為，已臻明確，有如前述，是本院
        認被告前開聲請，均核無必要，附此敘明。
三、核被告所為，係犯刑法第284條第1項後段之過失致重傷害罪
    。被告前於92年4月10日因酒後駕車違規致普通小型車駕駛
    執照經吊銷，吊銷期間至95年4月9日，其於本件車禍發生時
    係無照駕駛乙節，業據被告自承在卷，並有交通部公路總局
    台北區監理所93年10月5日北監駕字第0930021526號函及公
    路監理電子閘門查詢汽車駕駛人資料各1紙在卷可稽（見原
    審卷第42頁），是被告係無駕駛執照駕車致人受重傷，依道
    路交通管理處罰條例第86條第1項規定，應加重其刑。又刑
    法第62條所謂自首，只須犯罪行為人在犯罪未發覺前，向該
    管公務員申告其犯罪事實，並接受裁判為已足，不因事後主
    張阻卻犯罪事由之抗辯，而影響自首之效力（最高法院94年
    度台非字第79號裁判意旨參照）。被告於肇事後，偵查犯罪
    機關尚未發覺前，主動向據報到場處理之警員坦承肇事，自
    首犯罪而願接受裁判，有台北市○○○○○道路交通事故肇
    事人自首情形紀錄表可按（見偵(一)卷第38頁），揆諸首揭裁
    判意旨，被告既已向該管公務員申述犯罪事實，而不逃避接
    受裁判，已合於刑法第62條前段所定對於未發覺之犯罪自首
    而接受裁判之要件，應依該條規定減輕其刑，並依法先加後
    減之。
四、原審對於被告予以論罪科刑，固非無見。但查被告駕車沿長
    安東路由東往西直行，於行經吉林路口時，適有被害人沿吉
    林路由北往南行駛，於行經長安東路口時，因信任綠燈信號
    指示，即右轉至長安東路，突見被告所駕駛前揭自小客車闖
    越紅燈自伊左前側衝出而閃避不及，伊所騎乘機車之左後側
    車身與被告所駕駛自小客車靠近右前車門至右後車門之車身
    發生碰撞，致伊人車倒地，因而受有須長期依賴呼吸器等重
    大難治之重傷害，詳如前述。茲查本件車禍雙方相互撞擊及
    受損部位，乃為被害人所騎乘機車之左後側車身與被告所駕
    駛自小客車靠近右前車門至右後車門之車身發生擦撞，此有
    卷附雙方車輛受損照片足憑（第9298號偵查卷第27頁下方照
    片、第28頁下方照片），且經被告供述在卷（本院卷第21頁
    ；第52頁）然原審未憑證據，逕自於事實欄中認定記載為：
    被害人所騎機車之左側車身與被告所駕駛自小客車之由前車
    頭處發生碰撞云云（見原審判決事實攔ㄧ第15行至第16行）
    ，原審認定事實應有錯誤。且查被告曾於92年間因酒醉駕駛
    公共危險案件，經台灣台北地方法院檢察署檢察官提起公訴
    （該署92年度偵字第10251號）後，並經台灣台北地方法院
    以92年度北簡字第1409號於92年7月31日判處罰金二萬ㄧ千
    元確定在案，其並於93年9月17日繳納罰金執行完畢，此有
    本院被告全國前案紀錄表乙份可查（本院卷第9頁），然原
    審未經詳查，竟於理由欄中記載被告並無任何前科紀錄，素
    行良好云云（見原審判決第8頁第1行），應有違誤。綜上被
    告上訴否認犯罪，雖不足採，然原審判決既有上開可議之處
    ，即屬無可維持，應由本院加以撤銷改判。爰審酌被告曾有
    公共危險前科紀錄，其因父親住院，母親長時間隨侍照料缺
    乏休息，其急擬前去其姊姊家中，搭載其姊姊前去醫院與其
    母親換班，因而無照駕車上路，並違規闖紅燈、疏未注意車
    前狀況致被害人受重傷，所造成之身心痛苦至鉅，終身難以
    平復，且被告肇事後畏罪心虛，矢口否認犯行，態度並非良
    好，及事發迄今，雖曾與被害人家屬洽談和解事宜，但雙方
    就和解金額未能達成合意，仍未賠償被害人之損失，業據被
    告自承在卷等一切情狀，量處如主文所示之刑，並諭知易科
    罰金折算標準，以資懲儆。
五、據上論斷，應依刑事訴訟法第369條第1項前段、第364條、
    第299條第1項前段，道路交通管理處罰條例第86條第1項，
    刑法第284條第1項後段、第62條前段、第41條第1項前段，
    罰金罰鍰提高標準條例第1條前段、第2條，判決如主文。
本案經檢察官陳維練到庭執行職務。
中　　華　　民　　國　　94　　年　　8 　　月　　23　　日
　　　　　　　　　刑事第十二庭  審判長法　官  李文成
　　　　　　　　　　　　　　　　　　  法　官　王復生
　　　　　　　　　　　　　　　　　　  法　官　周盈文
以上正本證明與原本無異。
不得上訴。
                                      書記官　余姿慧
中　　華　　民　　國　　94　　年　　8 　　月　　23　　日
附錄：本案論罪科刑法條全文
刑法第284條
因過失傷害人者，處6月以下有期徒刑、拘役或500元以下罰金，
致重傷者，處1年以下有期徒刑、拘役或500元以下罰金。
從事業務之人，因業務上之過失傷害人者，處1年以下有期徒刑
、拘役或1000元以下罰金，致重傷者，處3年以下有期徒刑、拘
役或2000元以下罰金。
